【裁判字號】    99,親,55
【裁判日期】    990914
【裁判案由】    否認子女
【裁判全文】
臺灣臺中地方法院民事判決                99年度親字第55號
原      告  乙○○
訴訟代理人  黃雅琴律師
            羅宗賢律師
被      告  丙○○民國99年.
兼  法  定  丁○○即上一人之.
代  理  人
上列當事人間否認子女事件，經本院於中華民國99年8 月31日言
詞辯論終結，判決如下：
    主      文
確認被告丙○○非原告自被告丁○○受胎所生之婚生子女。
訴訟費用由被告負擔。
    事實及理由
甲、程式方面：
    按於期日到場為當事人之權利，是否到場，當事人有自主之
    權利，此所以民事訴訟法有一造辯論判決與擬制合意停止訴
    訟之規定，觀諸之民事訴訟法第385條、第386條、第191 條
    規定自明。因之，在監執行中之被告，若以書狀或於審理期
    日，具體表明於言詞辯論期日不願到場，則基於私法自治所
    產生之訴訟上處分主義觀點，自應尊重被告之意思，不必借
    提到場。況借提到場之費用亦為訴訟費用之一部分，原則上
    應由敗訴之當事人負擔，倘被告敗訴而命其負擔該借提費用
    ，亦違其本意。是被告既表明放棄到場權利，自應尊重其決
    定。揆之上開說明，本件被告丁○○現因案在臺灣彰化監獄
    執行中等情，有卷附臺灣高等法院被告前案紀錄表1 紙在卷
    可憑；而被告丁○○於民國99年7 月22日本院視訊審理時，
    亦具體表明於言詞辯論期日不願被提解到庭或以視訊方式審
    理，致本院無從辦妥借提手續，派法警將被告丁○○借提到
    院，以便被告丁○○出庭，是被告丁○○受合法之通知，無
    正當理由，未於最後言詞辯論期日到場，經核無民事訴訟法
    第38 6條所列各款之情形，爰依原告之聲請，准由其一造辯
    論而為判決。
乙、實體方面：
壹、原告起訴主張：原告與被告丁○○於民國85年11月30日結婚
    ，而被告丁○○於96年（起訴狀誤載為95年）間因案入監執
    行迄今，期間兩造即無同居之事實。嗣原告自訴外人甲○○
    受胎，於99年2 月25日產下被告丙○○，因被告丙○○之受
    胎係在原告與被告丁○○婚姻關係存續期間，致被告丙○○
    受法律推定為被告丁○○之婚生子女，但被告丙○○實非原
    告自被告丁○○受胎所生，為此爰依民法第1063條之規定，
    提起本件否認子女之訴等語。並聲明：如主文所示。
貳、被告未於最後言詞辯論期日到場，據其以前之陳述則稱：對
    原告之請求無意見，並對原告主張之前開事實均不爭執。
、得心證之理由：
一、親子關係事件，與社會公益有關，當事人處分主義應受限制
    ，故民事訴訟法關於認諾及自認或不爭執事實效力之規定，
    於親子關係事件，不適用之，此觀民事訴訟法第594 條規定
    自明。是被告就本件訴訟為認諾及訴訟上自認或不爭執事實
    ，均不生訴訟上效力，亦不得本於其認諾，為被告敗訴之判
    決。
二、原告主張其與被告丁○○於85年11月30日結婚，及原告於99
    年2 月25日產下被告丙○○，被告丙○○雖依法推定為被告
    丁○○之婚生子女，然彼此間並無血緣關係等事實，業據原
    告提出與其所述相符之出生證明書影本、戶籍謄本各1 份為
    證，並經證人甲○○於本院99年8月3日言詞辯論時證述：伊
    曾於98年3月至7月間，與原告同居，被告丙○○為伊與原告
    所生子女等語。本院採取被告丙○○及證人甲○○之口腔黏
    膜細胞檢體送請博微公司分子生物實驗室進行親子鑑定，鑑
    定結果為：「送檢註明為甲○○與丙○○之檢體，其相對應
    之各DNA 型別均無矛盾，存在一親等直系親緣關係之機率為
    99.9％以上。CPI值＝00000000.4  PP值＝0.999」等語，此
    有該公司出具之DNA 基因圖譜型別分析報告可稽。本院參酌
    現代生物科學發達，醫學技術進步，以DNA 基因圖譜定序檢
    驗方法鑑定子女之血統來源之精確度已達99.8％以上，而被
    告丙○○既鑑定為證人甲○○之女，自不可能同時為被告丁○○之女；況被告丁○○自96年2 月15日起因案於在監執行
    迄今之事實，亦有前揭臺灣高等法院在監在押全國紀錄表附
    卷可證，此段期間內被告丁○○未與原告有同居之事實，客
    觀上，被告丙○○顯然不可能為原告自被告丁○○受胎。又
    被告就本件訴訟為認諾及不爭執原告主張之事實，雖不生訴
    訟上效力，但本院仍得以此自認或不爭執之情形，作為依自
    由心證判斷事實真偽之資料（最高法院29年上字第56號、32
    年上字第2316號判例參照），亦即被告之供陳，亦足資佐證
    原告所主張事實之真實性。執此，原告之主張，應堪信為真
    實。是以，原告主張被告丙○○非原告自被告丁○○受胎所
    生，應堪採信。
三、受婚生推定之子女，如夫妻之一方能證明子女非為婚生子女
    者，得自知悉該子女非為婚生子女之時起，2 年內提起否認
    之訴；否認子女之訴，由夫起訴者，以妻及子女為共同被告
    ，由妻起訴者，以夫及子女為共同被告，96年5 月23日修正
    公布之民法第1063條第2項、第3項、民事訴訟法第589條之1
    第1項分別定有明文。民法第1063條第2項、民事訴訟法第58
    9條之1所定否認子女訴訟之性質，論者固有採形成訴訟說者
    ，惟實務上歷來均認為在原告起訴之前，該子女與法律上推
    定之父間已非親生子女關係，原告僅係起訴請求法院以判決
    加以確認而已，亦即法院依原告之聲明而為判決時，並無創
    設、變更或消滅當事人間法律關係之效力，應屬確認訴訟性
    質（司法院78年7月15日78廳民一字第778號函參照）。而民
    事訴訟法第247 條所謂即受確認判決之法律上利益，係指因
    法律關係之存否不明確，致原告在私法上之地位有受侵害之
    危險，而此項危險得以對於被告之確認判決除去之者而言，
    故確認法律關係成立或不成立之訴，苟具備前開要件，即得
    謂有即受確認判決之法律上利益（最高法院42年度臺上字第
    1031號判例參照）。被告丙○○既係原告與他人所生，與被
    告丁○○間並無血緣關係，僅因受胎期間被告丁○○與原告
    具婚姻關係，乃受推定為被告丁○○之婚生子女，是前開婚
    生推定顯與事實不符；又因上開不實之婚生推定之故，兩造
    間因親子關係所生之扶養、繼承等私法上權利義務存否即不
    明確，此等法律關係有無即有不安之狀態，並得以確認判決
    除去，原告應有即受確認判決之法律上利益，而得起訴請求
    確認。從而原告於知悉被告丙○○非為婚生子女之時起2 年
    內即99年5 月25日（見附於起訴狀之本院收發室收狀章），
    提起本件否認子女之訴，請求確認被告丙○○非原告自被告
    丁○○受胎所生之婚生子女，為有理由，應予准許。
肆、訴訟費用負擔之依據：民事訴訟第78條、第85條第1 項前段
    。
中    華    民    國    99    年    9     月    14    日
                  家事法庭      法  官  郭妙俐
以上正本係照原本作成。
如對本判決上訴，須於判決送達後20日之不變期間內，向本院提
出上訴狀。
如委任律師提起上訴者，應一併繳納上訴審裁判費。
中    華    民    國    99    年    9     月    14    日
                                書記官  魏宏銘

司法院資訊處製作；財團法人民間司法改革基金會備份。
